【裁判字號】    94,易,1431
【裁判日期】    951018
【裁判案由】    詐欺
【裁判全文】
臺灣板橋地方法院刑事判決              94年度易字第1431號
公  訴  人  臺灣板橋地方法院檢察署檢察官
被      告  己○○
選任辯護人  郭蕙蘭律師
上列被告因詐欺案件，經檢察官提起公訴（九十四年度偵字第一
四四四二號），暨臺灣臺北地方法院檢察署檢察官移送併辦（九
十四年度偵字第一七五九號、第一三二九四號、第一四五五二號
），本院判決如下：
    主  文
己○○連續意圖為自己不法之所有，以詐術使人將本人之物交付
，處有期徒刑貳年。
    事  實
一、己○○基於意圖為自己不法所有之概括犯意，於民國九十三
    年六月至十月間，化名為「林佳綺」，以隨機撥打行動電話
    號碼或傳遞簡訊，偽稱係撥錯電話，機緣巧合下聯繫，希望
    認識為由之方式，藉以結識與其原素不相識之男子後，連續
    為下列之詐欺行為：
  (一)於九十三年六月間，以上開方式結識辛○○後，佯與辛○○
    交往，於交往期間鼓吹辛○○投資土地開發，表示投資賺錢
    後若在一起可買車子、房子，然實際上則係購買鹿谷鄉鹿谷
    村新和巷二五號之外湖山金寶塔靈骨塔塔位及神祇牌位，辛○○不察，因而陷於錯誤，表示願意投資，遂於九十三年八
    月二日在臺北市西門町誠品書店簽立未載明投資標的之委任
    授權書予己○○，暨交付其現金新臺幣（下同）十萬元作為
    定金，並接受己○○提議向銀行貸款以支付投資款，即將其
    身分證、薪資轉帳儲  金簿、勞工卡等文件交付己○○，由
    己○○代為辦理向銀行之貸款事宜，分別向台新銀行貸款三
    十萬元、台北銀行貸款三十萬元，並將上開銀行之提款卡交
    予己○○，任由己○○自九十三年八月六日起至同年八月二
    十一日止先後以提款卡提領達五十八萬三千元，總計辛○○
    交付予己○○之款項為六十八萬三千元（起訴書誤載為七十
    萬元，應予更正），嗣己○○於同年九月二十九日交付辛○○六張外湖山金寶塔之靈骨塔塔位及神祇牌位之權狀，經辛○○質疑，復佯稱該靈骨塔之土地日後會變成商業區云云，
    其後即避不見面，經辛○○向外湖山金寶塔之管理員詢問塔
    位之市價僅值一、二萬元後，始知受騙。
  (二)於九十三年十月間，以上開方式結識庚○○後，亦佯與庚○○交往，於交往期間對庚○○表示其表姊不贊成渠二人交往
    ，而其表姊在臺中有一筆土地投資案，必須要參與投資其表
    姊才會同意交往，而鼓吹庚○○投資，然實際上則同係購買
    前開南投縣鹿谷鄉之外湖山金寶塔靈骨塔塔位及神祇牌位，
    庚○○不察，因而陷於錯誤，表示願意投資，遂於九十三年
    十一月十五日在臺北市西門町肯德基店內簽立未載明投資標
    的之委任授權書予己○○，暨交付其現金五萬元作為定金，
    並接受己○○提議向銀行貸款以支付投資款，即由己○○陪
    同辦理向銀行之貸款事宜，分別向台新銀行貸款七十五萬元
    、富邦銀行貸款四十五萬元，並於九十三年十一月十六日將
    台新銀行之存摺、已自行填載金額五十萬元之提款單、空白
    提款單交予己○○，任由己○○於同年月二十二日自台新銀
    行提領六十二萬元（己○○自行在上開空白提款單填載金額
    十二萬元），另復於同年月二十六日將富邦銀行之存摺、提
    款卡、空白取款單交予己○○，任由己○○自同年月二十九
    日起至同年十二月四日止自富邦銀行提領四十二萬元（己○○自行在上開空白提款單填載金額二十萬元，其餘款項以提
    款卡提領），總計庚○○交付予己○○之款項為一百零九萬
    元，嗣己○○於同年十二月四日交付庚○○十一張外湖山金
    寶塔之靈骨塔塔位及神祇牌位之權狀，經庚○○質疑，復佯
    稱會由其表姊說明一切云云，其後即避不見面，庚○○始知
    受騙。
  (三)於九十三年六月間，以上開方式結識丙○○後，亦佯與丙○○交往，於交往期間即以投資賺錢後，在結婚後可共同開店
    為由，鼓吹丙○○投資臺中之土地，然實際上則同係購買前
    開南投縣鹿谷鄉之外湖山金寶塔靈骨塔塔位及神祇牌位，丙○○不察，因而陷於錯誤，表示願意投資，遂於九十四年三
    月一日簽立未載明投資標的之委任授權書予己○○，並接受
    己○○提議向銀行貸款以支付投資款，因之於九十四年三月
    初將其身分證、印章、薪資轉帳單等文件交付己○○，由己○○代為辦理向銀行之貸款事宜，分別向陽信商業銀行貸款
    五十萬元、台新銀行貸款六十萬元、中國信託商業銀行貸款
    五十萬元，並將其在土地銀行之存摺、印章及提款卡均交付
    予己○○，任由己○○於九十四年三月九日自土地銀行提領
    十九萬元，另己○○並自同年三月八日起至十日止，將丙○○向前開三家銀行借貸轉匯入台新銀行之款項，先後以提款
    卡及轉帳方式提領達一百四十九萬九千一百元，總計丙○○
    交付予己○○之款項為一百六十八萬九千一百元，嗣己○○
    即避不見面，丙○○始覺受騙而報警處理，其後己○○於同
    年三月二十二日則交付丙○○十六張（簽收條雖記載為十五
    張，惟丙○○實際陳報者計十六張）外湖山金寶塔之靈骨塔
    塔位及神祇牌位之權狀。
二、案經辛○○訴由臺灣板橋地方法院檢察署檢察官偵查起訴，
    暨臺灣臺北地方法院檢察署檢察官移送併辦。
    理  由
一、訊據被告己○○固坦承確有化名「林佳綺」結識辛○○、庚○○、丙○○，並於前揭時地各自辛○○、庚○○處受領六
    十八萬三千元、一百零九萬元，並分別交付渠等靈骨塔位之
    權狀，惟矢口否認有何詐欺犯行，辯稱：伊並沒有欺騙他們
    ，伊有直接告訴他們是要購買靈骨塔位，而丙○○部分伊共
    計提領一百四十八萬元云云。辯護人則以：告訴人係基於自
    由意志與他人締約購物，應尊重私法自治與契約自由，又公
    訴人並未就被告施用何詐術致被害人陷於錯誤而交付財物為
    積極舉證，使用假名並不構成詐欺，權狀之登記與被告無關
    ，又價格之高低，告訴人本可自行評估，況告訴人均為成年
    人，並具有工作經驗，豈有不知出資投資者為何，再者，告
    訴人間顯有誇大不實，居間串證之嫌云云置辯。然查：
  (一)前揭事實，業據證人即被害人辛○○、庚○○、丙○○在本
    院審理時證述綦詳，細繹上述三人之證詞，渠等間互不相識
    ，然自警詢時、偵查中迄本院審理時分別所證述與被告交往
    之緣起、投資之過程均屬相同，何來串證可言；再參以上開
    三名被害人均自認與被告感情方熾，在未設心防之情形下，
    受被告鼓吹投資，以渠三人之財力均非雄厚，所交付予被告
    之大部分款項尚需向銀行貸款，每月因此需繳納高額利息觀
    之，渠三人若果知所投資者為靈骨塔塔位，以國人目前對於
    在生前即準備後事普遍尚存有忌諱之觀念，應不致以貸款方
    式投入如此高額之資金，顯見被告實際上無意與辛○○、庚○○、丙○○等交往，僅係佯以交往為由，騙取上開三名告
    訴人在不知情之狀況下購買靈骨塔權狀，是渠三人之證詞堪
    予採信。又關於被害人丙○○交付予被告之金額，扣除被告
    自丙○○在土地銀行所提領之十九萬元後，觀諸被害人丙○○所提出之台新銀行存摺及帳戶交易明細（見北檢九十四年
    度偵字第一四五五二號卷第十八頁、第十九頁），被告以轉
    帳及提款卡自上開帳戶先後所提領之金額，扣除手續費後，
    應係一百四十九萬九千一百元，合計為一百六十八萬九千一
    百元，而上開帳戶尚餘五萬三千三百十六元，是被害人丙○○嗣在本院審理時所述伊上開帳戶尚餘五萬三千元，被告共
    計提領一百七十三萬七千元應屬計算錯誤所致，而被告所稱
    僅提領一百四十八萬元云云，亦不足採信。
  (二)再證人丁○○在本院審理時雖證稱：本案被害人辛○○、庚○○、丙○○所購買之前開靈骨塔塔位，係伊請被告幫伊銷
    售的，伊是跟壬○以一張權狀七萬元購得，伊全部款項均已
    付清，伊轉售後，會傳真客戶資料給壬○，壬○去申請變更
    權狀持有人後，再把權狀寄給伊云云；證人壬○在本院審理
    時亦證稱：伊共向外湖山金寶塔購買二百個塔位，因不含管
    理費，一個塔位以六千元購得，伊於九十三年三、四月間，
    將二百個塔位以七萬元全部賣給丁○○，總價一千四百萬元
    ，均已付清，丁○○是以現金支付，伊把全部權狀都交給丁○○，但並沒有通知外湖山金寶塔已售予丁○○云云，然觀
    諸渠二人之證言互有矛盾，已難遽予採信；且依據證人即外
    湖山金寶塔之負責人甲○○在偵查中證稱：壬○係於九十三
    年九月一日，以每套三萬元，先支付六千元，其餘二萬四千
    元於使用者進塔時支付，跟伊購買一百套塔位加牌位等語，
    而參諸甲○○所提出之九十四年度塔位類別價目表及被害人
    辛○○、庚○○、丙○○所購買之塔位類別觀之，上開三名
    被害人所購買之神祇牌位市價含永久管理費僅需一萬八千元
    ，另骨灰位市價含永久管理費亦僅需二萬八千元，而證人丁○○既自稱從事靈骨塔之銷售已長達十年，對靈骨塔之市價
    當甚為熟稔，焉有可能在未向販售外湖山金寶塔之台興公司
    查詢之情形下，不論塔位或牌位及位置，且不含永久管理費
    ，尚願意以高達七萬元之價格向壬○購買，實有悖於常情；
    又證人壬○在本院審理時證稱丁○○一千四百萬元價款係以
    現金陸續支付云云，然此高額價款之交付，係在多久期間內
    支付完畢，支付情形為何，竟均未能明確陳述，亦有違常情
    ，嗣壬○在庭後雖提出票面金額共計二百九十五萬元之支票
    為證，然亦與其證詞有所歧異；況上開靈骨塔位若確有如此
    高之投資效益，何以被害人辛○○、庚○○、丙○○所購買
    之塔位迄今均無法轉售獲利，是證人丁○○、壬○之前開證
    詞，均顯係迴護被告之詞，不足採信。
  (三)又被告雖辯稱在交予上述三人之委任授權書上之投資標的已
    載明為「外湖山金寶塔」字樣云云，辯護人並提出被害人丙○○所簽立之委任授權書原本為證，主張丙○○在「外湖山
    金寶塔」字樣上按捺指印，足證丙○○在簽立時明知所購買
    者即為靈骨塔云云，然觀諸上開委任授權書原本，被害人丙○○係在多處空白欄位按捺指印，是亦不足以證明丙○○在
    按捺指印前，上開委任授權書即已蓋上「外湖山金寶塔」字
    樣。至證人丁○○在本院審理時雖證稱其交予被告上開委任
    授權書時即已在投資標的欄位上蓋上「外湖山金寶塔」字樣
    云云，然證人丁○○之證言，不具可信性，已如前述，是亦
    不足證明上述被害人均明知所投資之標的即為外湖山金寶塔
    之靈骨塔位。再者，被害人辛○○自被告處所取得之外湖山
    金寶塔權狀六張，共計三張神祇牌位、三張骨灰位，且均未
    繳納永久管理費，依證人甲○○所述每套牌位加塔位於使用
    者進塔時尚需繳納二萬四千元（牌位、塔位各需繳納一萬二
    千元），經換算市價僅值六萬六千元，然被告竟以六十八萬
    三千元之價格販售予辛○○；又被害人庚○○自被告處所取
    得之外湖山金寶塔權狀十一張，共計五張神祇牌位、六張骨
    灰位，且均未繳納永久管理費，經換算市價僅值十二萬六千
    元，然被告竟以一百零九萬元之價格販售予庚○○；再被害
    人丙○○自被告處所取得之外湖山金寶塔權狀十六張，共計
    七張神祇牌位、九張骨灰位，且均未繳納永久管理費，經換
    算市價僅值十八萬六千元，然被告竟以一百六十八萬九千一
    百元之價格販售予丙○○，益顯見被告係在被害人辛○○、
    庚○○、丙○○不知所購買者為靈骨塔位之情形下，以顯不
    相當之高價出售靈骨塔予被害人辛○○、庚○○、丙○○，
    其向被害人詐騙財物，已極為明顯。
  (四)此外，復有被害人辛○○部分之外湖山金寶塔使用權狀六張
    、委任授權書、永久使用權狀簽收條、台新銀行南京東路分
    行存摺及帳戶交易明細、台北銀行板橋分行存摺及帳戶交易
    明細；被害人庚○○部分之外湖山金寶塔使用權狀十一張、
    委任授權書、永久使用權狀簽收條、台新銀行帳戶交易明細
    ；被害人丙○○部分之外湖山金寶塔使用權狀十六張、委
    任授權書、永久使用權狀簽收條、台新銀行西門分行存摺及
    帳戶交易明細、簡訊內容、通聯調閱查詢單等件在卷可稽。
  (五)至辯護人雖仍聲請傳訊證人甲○○，以查明外湖山金寶塔有
    無將前開使用權狀之塔位登記予被害人辛○○、庚○○、丙○○等情，然本院已認定被害人辛○○、庚○○、丙○○均
    係因遭被告詐欺，致陷於錯誤，而在不知情之情形下投資購
    買靈骨塔位，業如前述，是上開塔位目前是否已登記至前開
    被害人之名下，自與本案無關，本案事實已臻明瞭，被告前
    開聲請調查事項，無再為調查之必要，附此敘明。
  (六)綜上所述，被告前開辯解，顯係事後避就卸責之詞，委不足
    採，事證明確，被告前開犯行洵堪認定，應予依法論科。
二、又本件被告行為後，刑法及其施行法業於九十五年七月一日
    修正施行，關於新舊法律變更之比較適用，原則上應就罪刑
    有關之共犯、未遂犯、想像競合犯、牽連犯、連續犯、結合
    犯，以及累犯加重、自首減輕暨其他法定加減原因（如身分
    加減）與加減例等一切情形，綜其全部罪刑之結果而為比較
    （最高法院九十五年第八次刑事庭會議決議參照）。經查：
    (一)就連續犯言之，修正後刑法已刪除第五十六條關於連續犯
    之規定，亦即本案被告在前述時間內二次提供帳戶犯幫助詐
    欺罪，如依修正後之規定，僅能分論併罰，再定其應執行之
    刑，此較諸修正前僅論以一罪並加重其刑，並未更有利於被
    告；(二)再按刑法施行法增訂第一條之一：「中華民國九十四
    年一月七日刑法修正施行後，刑法分則編所定罰金之貨幣單
    位為新臺幣。九十四年一月七日刑法修正時，刑法分則編未
    修正之條文定有罰金者，自九十四年一月七日刑法修正施行
    後，就其所定數額提高為三十倍。但七十二年六月二十六日
    至九十四年一月七日新增或修正之條文，就其所定數額提高
    三倍。」，則刑法第三百三十九條第一項規定之罰金刑，應
    認亦隨同修正，而在修正前應依罰金罰鍰提高標條例第一條
    前段之規定提高為十倍，是修正前後所規定罰金刑最高額，
    經換算結果並無不同，惟因修正後刑法三十三條第五款已將
    罰金刑調整為新臺幣一千元以上，百元計算之，經比較前後
    規定之刑度，應以修正前之規對被告較為有利。從而，經綜
    合比較前述各項法律變更結果後，本案因修正後之規定並未
    對被告更為有利，依修正後刑法第二條第一項前段，應一體
    適用修正前刑法規定，合先敘明。
三、核被告所為，係犯刑法第三百三十九條第一項之詐欺取財罪
    。其先後三次詐欺犯行，時間緊接，方法相同，所犯係構成
    要件相同之罪名，顯係基於概括犯意反覆為之，應依修正前
    刑法第五十六條之規定，論以一罪，並加重其刑。末查，公
    訴人雖僅就事實欄一、(一)之詐欺犯行予以起訴，然檢察官就
    犯罪事實之一部起訴者，其效力及於全部，法院自應就屬於
    連續犯裁判上一罪之如事實欄一、(二)(三)之詐欺犯行（臺灣臺
    北地方法院檢察署檢察官移送併辦之九十四年度偵字第一七
    五九號、第一三二九四號、第一四五五二號）偵字第六二四
    七號），一併加以裁判，併予敘明。爰審酌被告佯稱與本案
    三名被害人交往，利用男女交往期間，對交往對象疏於防備
    之際，假藉投資土地共創美好願景，實則以不相當之高價銷
    售靈骨塔，而遂行詐欺，被害人高達三人，所受財產上及精
    神上之損害甚鉅，並參酌其犯罪動機、目的、手段、所生危
    害及犯後否認犯行，態度難認良好等一切情狀，量處如主文
    所示之刑。
四、臺灣臺北地方法院檢察署檢察官九十四年度偵字第一八五四
    號移送併辦意旨略以：被告於九十一年間，與丁○○（另案
    偵辦）基於犯意之聯絡及行為之分擔，由被告主動以行動電
    話傳輸簡訊予閔憲文（後更名為戊○○），並進而佯與閔憲
    文交往，利用閔憲文自認與己○○感情甚篤之際，向閔憲文
    誆稱其表姊丁○○嫌棄閔憲文經濟狀況不佳，要求閔憲文投
    資丁○○所經營靈骨塔生意，致使閩憲文誤以為被告係真心
    與其交往，而於九十一年一月十二日、十二日、十三日、十
    四日、十八日以信用卡預借現金方式交付現金十五萬元予被
    告，又於九十一年一月二十八日以信用卡刷卡方式購買價值
    二十一萬一千九百元元之黃金交付予己○○，作為購買展雲
    事業股份有限公司（下稱展雲公司）六個單位之靈骨塔位，
    後丁○○向閔憲文稱為便於轉手牟利，更改為購買四個單位
    塔位等語，然均未交付購買證明、所有權及使用權等相關憑
    證。迨同年七月間，丁○○以電話告知閔憲文佯稱被告之胞
    弟車禍受傷急需用錢，並稱其有朋友經營信用貸款公司，閔
    憲文不疑有他，於九十一年七月十二日委託丁○○任職之中
    央產經股份有限公司向台新銀行辦理借款三十五萬元，並同
    時匯款八萬二千元手續費至指定之帳戶，閔憲文乃於同年七
    月二十六日、二十七日匯款共計十七萬五千元至被告帳戶。
    嗣閔憲文向展雲公司查詢結果，其所交付被告作為購買展雲
    公司靈骨塔位之價金竟高於市價十倍，始知受騙。因認告此
    部分行為亦涉有刑法第三百三十九條第一項之詐欺取財罪嫌
    。經查：前開事實，檢察官係以該案件與起訴事實具有連續
    犯裁判上一罪之關係而移送併辦，惟按，連續犯必須基於一
    個概括之犯意，連續數行為而犯同一罪名時，始能成立，所
    謂基於一個概括之犯意，即指該項犯罪行為，客觀上雖有次
    數可分，而在犯人主觀上，不外出於一個犯意之連續進行，
    如果每次犯罪係由各別起意，則無論所犯罪名是否相同，均
    應併合論罪，無適用該條之餘地，最高法院二十二年上字第
    三二三三號著有判例意旨可資參照。經核上開案件與本件起
    訴事實之行為已時隔二年多，其犯罪手法、型態亦顯然有異
    ，是上開移送併辦部分尚難逕認被告係基於概括犯意，連續
    數行為反覆實施犯罪構成要件相同之罪名，即與起訴事實並
    無連續犯之裁判上一罪關係，亦即無犯罪事實一部與全部關
    係可言，爰就此部分事實均檢還檢察官另行偵究。
據上論斷，應依刑事訴訟法第二百九十九條第一項前段，刑法第
二條第一項前段、修正前第五十六條、第三百三十九條第一項，
罰金罰鍰提高標準條例第一條前段，判決如主文。
本案經檢察官乙○○到庭執行職務。
中    華    民    國    95    年    10    月    18    日
                  刑事第九庭  審判長法  官  潘翠雪
                                    法  官  絲鈺雲
                                    法  官  王士珮
以上正本證明與原本無異
如不服本判決應於送達後10日內向本院提出上訴狀。
                                    書記官  程欣怡
中    華    民    國    95    年    10    月    23    日
附錄本案論罪科刑法條全文：
中華民國刑法第三百三十九條：
意圖為自己或第三人不法之所有，以詐術使人將本人或第三人之
物交付者，處五年以下有期徒刑、拘役或科或併科一千元以下罰
金。
以前項方法得財產上不法之利益或使第三人得之者，亦同。
前二項之未遂犯罰之。


司法院資訊處製作；財團法人民間司法改革基金會備份。
